【裁判字號】    95,交聲,351
【裁判日期】    950904
【裁判案由】    聲明異議
【裁判全文】
臺灣臺中地方法院交通事件裁定         95年度交聲字第351號
原處分機關  交通部公路總局臺中區監理所
受處分人    甲○○
即聲明異議人
上列受處分人因違反道路交通管理處罰條例案件，對於交通部公
路總局臺中區監理所於民國九十五年四月十一日所為之處分（原
處分案號：中監違字第裁六○－ＧＣ0000000號裁決書）
聲明異議，本院裁定如下：
    主    文
原處分關於裁處罰鍰部分撤銷。
其餘異議駁回。
    理  由
一、原處分機關交通部公路總局臺中區監理所略以：受處分人即
    聲明異議人甲○○於民國（下同）九十五年三月二十一日凌
    晨一時四十五分駕駛ＮＷ─三六八八號自用小客車在甘肅、
    成都路口處，經臺中市警察局查獲有「酒後駕駛汽車肇事（
    無人受傷），經酒測值為○點五六ＭＧ／Ｌ違反公共危險罪
    」之違規，遂以臺中市警交字第ＧＣ0000000號舉發
    違反道路交通管理事件通知單當場舉發。嗣受處分人於指定
    日期前到案，本所遂於九十五年四月十一日以中監違字第裁
    六○－ＧＣ0000000號裁決書裁處罰鍰新臺幣四萬九
    千五百元整，並吊扣駕駛執照十二個月。異議人不服本所裁
    決，於九十五年四月二十七日具狀聲明異議。依道路交通管
    理處罰條例第三條、第十條規定，道路交通管理、處罰，依
    本條例規定，依法應負刑事責任者，除依本條例規定處罰外
    ，分別移送該管地方法院檢察署處理，且本案刑事案件尚未
    判決確定，本所依法裁處應無不合等語。
二、受處分人即異議人聲明異議意旨略以：異議人於九十五年三
    月二十一日凌晨一時四十五分許，在臺中市○○路、成都路
    口因酒後駕車，酒精濃度超過０點五五ＭＧ／Ｌ之公共危險
    案件，業經臺中市警察局第六分局移送臺中地方法院檢察署
    偵辦中，依行政罰法第二十六條僅能依刑事處罰，惟本件竟
    再經臺中區監理所裁決罰鍰新臺幣及吊扣駕駛執照十二個月
    ，有違前開規定，為免一罪兩罰，故請撤銷交通部公路總局
    臺中監理所中監違字第裁六○－ＧＣ0000000號裁決
    書等語。
三、按汽車駕駛人飲用酒類或其他類似物後，其吐氣所含酒精濃
    度超過每公升零點二五毫克不得駕車，道路交通安全規則第
    一百十四條第二款定有明文。再按「汽車駕駛人，駕駛汽車
    經測試檢定有下列情形之一者，處新臺幣（下同）一萬五千
    元以上六萬元以下罰鍰，並當場移置保管該汽車及吊扣其駕
    駛執照一年；因而肇事致人受傷者，並吊扣其駕駛執照二年
    ；致人重傷或死亡者，吊銷其駕駛執照，並不得再考領：(
    一)酒精濃度超過規定標準。」，道路交通管理處罰條例第
    三十五條第一項第一款定有明文。次按「違反行政法上義務
    而受罰鍰、沒入或其他種類行政罰之處罰時，適用本法。但
    其他法律有特別規定者，從其規定。」、「本法所稱其他種
    類行政罰，指下列裁罰性之不利處分：一限制或禁止行為之
    處分：限制或停止營業、吊扣證照‧‧‧‧禁止申請或其他
    限制或禁止為一定行為之處分。」、「一行為同時觸犯刑事
    法律及違反行政法上義務規定者，依刑事法律處罰之。但其
    行為應處以其他種類行政罰或得沒入之物而未經法院宣告沒
    收者，亦得裁處之。前項行為如經不起訴處分或為無罪、免
    訴、不受理、不付審理之裁判確定者，得依違反行政法上義
    務規定裁處之。」，九十四年二月五日公布、九十五年二月
    五日施行之行政罰法第一條、第二條第一款、第二十六條亦
    分別有明文規定。又依據行政罰法第二十六條之立法理由：
    『 (一)一行為同時觸犯刑事法律及違反行政法上義務規定
    時，由於刑罰與行政罰同屬對不法行為之制裁，而刑罰之懲
    罰作用較強，故依刑事法律處罰，即足資警惕時，實無一事
    二罰再處行政罰之必要。且刑事法律處罰，由法院依法定程
    序為之，較符合正當法律程序，應予優先適用。但「罰鍰」
    以外之沒入或「其他種類行政罰」，因兼具維護公共秩序之
    作用，為達行政目的，行政機關仍得「併予裁處」，故為第
    一項但書規定。(二)前述行為如經檢察官為不起訴處分或法
    院為無罪、免訴、不受理或不付審理（少年事件）之裁判確
    定，行政罰之裁處即無一事二罰之疑慮，故第二項規定此時
    仍得依違反行政法上義務之規定裁處。』換言之，如一行為
    同時犯行政罰與刑事法律時，就科處罰鍰之部分應依刑事法
    律處罰之，除該行為經不起訴處分或無罪、免訴、不受理、
    不付審理之裁判確定者，方得另依行政罰科處罰鍰。另按「
    被告所犯為死刑、無期徒刑或最輕本刑三年以上有期徒刑以
    外之罪，檢察官參酌刑法第五十七條所列事項及公共利益之
    維護，認以緩起訴為適當者，得定一年以上三年以下之緩起
    訴期間為緩起訴處分，其期間自緩起訴處分確定之日起算。
    」、「被告於緩起訴期間內，有下列情形之一者，檢察官得
    依職權或依告訴人之聲請撤銷原處分，繼續偵查或起訴：(
    一) 於期間內故意更犯有期徒刑以上刑之罪，經檢察官提起
    公訴者。(二)緩起訴前，因故意犯他罪，而在緩起訴期間內
    受有期徒刑以上刑之宣告者。(三)違背第二百五十三條之二
    第一項各款之應遵守或履行事項者。」刑事訴訟法第二百五
    十三條之一第一項、第二百五十三條之三第一項分別定有明
    文。準此，被告經檢察官為「緩起訴」處分者，於「緩起訴
    」之猶豫期間內，是否會被檢察官提起公訴，猶懸而未定，
    意即「緩起訴」處分於猶豫期間內尚未具有實質之確定力，
    檢察官於期間內，可對被告繼續觀察，此時若被告顯無反省
    警惕之情或根本欠缺反省警惕之能力，檢察官得依職權或依
    告訴人之聲請，將被告「緩起訴」處分撤銷。
四、經查，本件受處分人於九十五年三月二十一日凌晨一時四十
    五分許，酒後駕駛車牌號碼ＮＷ─三六八八號自小客車，行
    經臺中市○○路、成都路口處，為警攔檢並測得其呼氣酒精
    濃度達每公升○點五六毫克，經警舉發「酒後駕車」違規，
    受處分人於應到案期日之九十五年四月五日自行持警員填製
    之舉發違規通知單到案，受處分人並因該酒後駕車犯行，於
    九十五年三月二十二日經臺灣臺中地方法院檢察署檢察官以
    九十五年速偵字第一三００號緩起訴處分，緩起訴期間為一
    年，並於收到緩起訴處分命令通知書後，一個月內，向國庫
    支付新台幣五萬元，該緩起訴處分並於九十五年四月十九日
    確定等情，有酒精濃度測定表、臺中市警察局舉發違反道路
    交通管理事件通知單、臺灣臺中地方法院檢察署刑案資料查
    註紀錄表、臺灣臺中地方法院檢察署檢察官九十五年速偵字
    第一三００號緩起訴處分書附卷足憑。又行政罰法第二十六
    條明訂一事不二罰原則，且應受行政罰之行為如經不起訴處
    分或為無罪、免訴、不受理、不付審理之裁判「確定」者，
    始得依違反行政法上義務規定裁處之，並未包括「緩起訴」
    處分在內，雖「緩起訴」處分之最終使被告免於刑事訴追之
    效果與「不起訴」處分之效果相同，惟依據行政罰法第二十
    六條第二項規定之立法意旨，亦必須待緩起訴處分實質確定
    時，被告才最終地確定免於受刑事訴追，亦即在緩起訴期間
    內即猶豫期間期滿前，該緩起訴處分仍有被撤銷之可能，此
    時原處分機關若依法為行政裁決，將使受處分人有同時遭受
    行政處罰及刑事訴追之危險，而顯與行政罰法第二十六條規
    定之立法意旨相違背；且查，又刑事訴訟法第二百五十三條
    之二規定，命被告為金錢給付、勞務給付及處遇措施的部分
    ，應得被告之同意（因涉及被告之人身自由及財產的拘束，
    且產生未經裁判即終局處理案件之實質效果，自應考慮被告
    之意願）。至於命被告為金錢給付部分，並得為民事強制執
    行名義。無論檢察官課以被告以上何種負擔，由於這些負擔
    雖然不是「刑罰」，但性質上可以說是實質的制裁，並且也
    造成被告權利的影響。故檢察官所為對於行為人之緩起訴處
    分，已產生實質刑罰之效果，而非不起訴處分甚明。而道路
    交通管理處罰條例第三十五條所規定之裁處含有罰緩與吊扣
    駕照之處分，二者分屬行政罰法法理中之裁罰含有對於過去
    違反義務行為處罰之秩序罰，以及對於預防將來再犯危險之
    管制罰；而前者對於過去義務違反而為秩序罰之目的與刑事
    制裁所欲達到保護交通安全之目的相同，二者既為相同之目
    的，則處以較重之刑事制裁已足，無重複處罰之必要。故對
    於性質相同之金錢裁罰，已依懲罰作用較強之刑事法律制裁
    後，即無再依行政法為相同處罰之理（臺灣高等法院臺中分
    院九十五年度交抗字第四七七號裁定亦採同旨）。查本件原
    處分之裁決日期為九十五年四月十一日，惟受處分人本件行
    為所受之刑事追訴程序，係於九十五年四月十九日緩起訴處
    分確定，且緩起訴期間為一年，於一年後即九十六年四月十
    八日緩起訴未經撤銷，才最終確定免於受刑事追訴。從而，
    本件受處分人既經檢察官為緩起訴處分，原處分機關再依道
    路交通管理處罰條例規定為本件罰鍰之裁決，顯與前揭行政
    罰法第二十六條第二項規定有違，是受處分人此部分之異議
    為有理由。
五、另「吊扣駕駛執照」（吊扣證照）因屬行政罰法所稱之「其
    他種類行政罰」，為兼顧維護公共秩序之目的，依同條項後
    段但書之規定，雖經依刑事法律處罰後，原處分機關仍得依
    法（道路交通管理處罰條例）併予裁處之，是受處分人此部
    分之異議自無理由。
六、綜上所述，原處分機關以受處分人有酒精濃度超過標準之行
    為，依道路交通管理處罰條例第三十五條第一項第一款之規
    定，裁處受處分人「罰鍰」四萬九千五百元，並「吊扣駕駛
    執照」十二個月之處分，其中裁處「罰鍰」部分，於法不合
    ，自應由本院將原處分撤銷，以資適法。至於，原處分機關
    上開吊扣駕駛執照十二個月之行政裁罰，依上開道路交通管
    理處罰條例等規定及行政罰第二十六條第一項但書之規定，
    則核無不當，而受處分人既係就上開原處分均予異議，此部
    分異議，自屬無理由，應予駁回。
據上論斷，應依道路交通管理處罰條例第八十七條第二項、道路
交通案件處理辦法第十九條、第二十條前段，裁定如主文。
中    華    民    國    95    年    9     月    4     日
                          臺灣臺中地方法院交通法庭
                                法  官  黃家慧
上正本證明與原本無異。
如不服本裁定，應於送達後五日內，向本院提出抗告狀。
                                書記官  陳靖騰
中    華    民    國    95    年    9     月    4     日


司法院資訊處製作；財團法人民間司法改革基金會備份。
